【裁判字號】    88,訴,2398
【裁判日期】    890728
【裁判案由】    違反槍砲彈藥刀械管制條例
【裁判全文】
臺灣臺中地方法院刑事判決                        八十八年度訴字第二三九八號
    公  訴  人  臺灣臺中地方法院檢察署檢察官
    被      告  丁○○
                丙○○
    共      同
    選任辯護人  鄭志明  律師
右列被告因違反槍砲彈藥刀械管制條例等案件，經檢察官提起公訴（八十八年度偵字
第一三六五四號），本院判決如左：
    主  文
丁○○未經許可，持有可發射子彈具有殺傷力之手槍，處有期徒刑壹年拾月，併科罰
金新臺幣參拾伍萬元，罰金如易服勞役，以罰金總額與陸個月之日數比例折算。扣案
之改造三八手槍（槍枝管制編號：0000000000號）壹枝、改造九０子彈（具直徑七Ｍ
Ｍ之鋼珠）伍顆，均沒收；被訴恐嚇取財部分無罪。
丙○○無罪。
    事  實
一、丁○○曾於民國（下同）八十三年間，因肅清煙毒條例等案件，經臺灣高等法院
    臺中分院及本院先後判處有期徒刑三年五月（肅清煙毒條例）、一年（公共危險
    罪）、五月（違反麻醉藥品管理條例）確定，後經定其執行刑為有期徒刑四年五
    月確定，送監執行後，於八十六年一月四日假釋出監（執行期滿日為八十八年八
    月十五日），於上開假釋期間，猶不知悔改，於八十八年三月間，在台中市○○
    路某不詳店名之玩具模型店內，以新台幣（下同）五千五百元之代價，購得可發
    射子彈具有殺傷力之改造三八手槍（槍枝管制編號：0000000000號，下同）一枝
    、具有殺傷力之改造九０子彈（具直徑七ＭＭ之鋼珠）五顆，即未經許可而持有
    之。後於八十八年六月三日下午十時左右，經警持臺灣臺中地方法院檢察署檢察
    官之搜索票，在台中縣神岡鄉○○路十之十六號其住處當場查獲，並扣得上開改
    造三八手槍一枝、改造九０子彈五顆。
二、案經台中縣警察局豐原分局報由臺灣臺中地方法院檢察署檢察官偵查起訴。
    理  由
甲、被告丁○○有罪部分：
一、右開事實，業據被告丁○○於警訊、偵查及本院審理時均坦承不諱，且有改造三
    八手槍一枝、改造九０子彈（具直徑七ＭＭ之鋼珠）五顆扣案可資佐證。而上開
    改造三八手槍一枝、改造九０子彈（具直徑七ＭＭ之鋼珠）五顆，經送請內政部
    警政署刑事警察局鑑定結果，認該改造三八手槍係仿SMITH & WESSON廠轉輪手槍
    製造之金屬玩具手槍車通槍管及彈倉並將彈倉截短改造而成，機械性能良好，認
    具殺傷力，而改造九０子彈（具直徑七ＭＭ之鋼珠）五顆，採樣二顆試射，均可
    擊發，認均具殺傷力等語，有該局八十八年六月十六日刑鑑字第五五一二七號鑑
    驗通知書一件在卷可稽，足見被告丁○○之前開自白，應與事實相符。本件事證
    明確，被告之前揭犯行，已足證明。
二、核被告丁○○所為，係犯槍砲彈藥刀械管制條例第十一條第四項之未經許可持有
    可發射子彈具有殺傷力之手槍罪、同條例第十二條第四項之未經許可持有子彈罪
    。被告丁○○同時持有槍枝、子彈所為，係一行為而觸犯二罪名，為想像競合犯
    ，應依刑法第五十五條之規定，從較重之持有具殺傷力之手槍罪論處。再者，犯
    槍砲彈藥刀械管制條例之罪，於偵查或審判中自白，並供述全部槍砲、彈藥、刀
    械之來源及去向，因而查獲或因而防止重大危害治安事件之發生者，減輕或免除
    其刑，該條例第十八條第四項定有明文，本件被告丁○○僅泛稱係向台中市○○
    路某不詳店名之玩具模型店所購買，並未因其自白供述全部槍砲、彈藥之來源而
    查獲，自無該條項之適用，其辯護人所辯應有該項減刑之適用云云，自無可取。
    爰審酌被告丁○○品行不佳、假釋期間再犯、擁有具殺傷力之槍枝、子彈，危害
    社會治安、持有之數量及其犯罪後之態度等一切情狀，量處如主文第一項所示之
    刑，就併科罰金部分，並諭知易服勞役之折算標準。扣案之改造三八手槍一枝、
    改造九０子彈（具直徑七ＭＭ之鋼珠）五顆，係屬違禁物，應依刑法第三十八條
    第一項第一款之規定沒收之。
三、被告丁○○犯槍砲彈藥刀械管制條例第十一條第四項之罪，固經判處有期徒刑。
    惟按人民身體之自由應予保障，憲法第八條設有明文。限制人身自由之法律，其
    內容須符合憲法第二十三條所定要件。保安處分係對受處分人將來之危險性所為
    拘束其身體、自由等之處置，以達教化與治療之目的，為刑罰之補充制度。本諸
    法治國家保障人權之原理及刑法之保護作用，其法律規定之內容，應受比例原則
    之規範，使保安處分之宣告，與行為人所為行為之嚴重性、行為人所表現之危險
    性，及對於行為人未來行為之期待性相當。槍砲彈藥刀械管制條例第十九條第一
    項規定：「犯第七條、第八條、第十條、第十一條、第十二條第一項至第三項、
    第十三條第一項至第三項之罪，經判處有期徒刑者，應於刑之執行完畢或赦免後
    ，令入勞動場所，強制工作，其期間為三年。」此項規定不問對行為人有無預防
    矯治其社會危險性之必要，一律宣付強制工作三年，限制其中不具社會危險性之
    受處分人之身體、自由部分，其所採措施與所欲達成預防矯治之目的及所需程度
    ，不合憲法第二十三條所定之比例原則。犯上開條例第十九條所定之罪，不問對
    行為人有無預防矯治其社會危險性之必要，一律宣付強制工作三年之部分，與本
    解釋意旨不符，應自本解釋公布之日起不予適用，業經大法官會議釋字第四七一
    號解釋載明。本件被告丁○○持有前開手槍，然並無證據顯示其曾持以另犯他罪
    ，依其人格及行為之特質觀之，對社會治安之危害，應非屬重大，且無刑法第九
    十條所定之情事，核無藉宣告強制工作，以預防矯治其社會危險性之必要，揆諸
    前揭解釋意旨，自不得對被告宣付強制工作，附此敘明。
乙、被告丁○○無罪部分及被告丙○○部分：
一、公訴意旨略以：被告丁○○與被告丙○○及真實姓名不詳、綽號分別為「振源」
    、「茫仔」和另一真實姓名不詳之成年男子（該未有綽號之男子，以下簡稱甲）
    五人，為追討戊○○之前妻王美莉積欠綽號「振源」男子之會款，竟共同基於犯
    意之聯絡，意圖為自己不法之所有，於八十八年五月二十日下午，由被告丁○○
    攜帶手槍一支（無證據足認具有殺傷力）插於腰際，並偕被告丙○○、「茫仔」
    及甲三人，前往戊○○位於台中縣豐原市○○路一七五號之益泰機車行，告知戊○○：其已離婚之妻子王美莉倒會，渠等係受委託要債，如不處理，即要放火把
    機車行燒掉等語，以上開方式恐嚇戊○○，使其心生畏怖，而交付現金十萬元及
    其所簽發之豐原市農會三豐分部、總面額共計五十萬元之支票九張（其中一張面
    額十萬元，其餘八張則係面額五萬元），嗣於八十八年六月三日下午八時及十時
    左右，經警在台中縣神岡鄉○○路七六巷四四號及民族路十之十六號查獲，並扣
    得戊○○簽發之豐原市農會三豐分部支票四張，因認被告二人均涉犯有刑法第三
    百四十六條第一項之恐嚇取財罪嫌等語。
二、按犯罪事實應依證據認定之，無證據不得推定其犯罪事實，又不能證明被告犯罪
    者，應諭知無罪之判決；刑事訴訟法第一百五十四條、第三百零一條第一項分別
    定有明文。經查：本件訊據被告二人堅決否認有公訴人所指之犯行存在，被告丁○○辯稱：伊係受託向戊○○催討其前妻積欠「乙○○」之會款一百零五萬元，
    嗣經戊○○同意以六十萬元解決，始由戊○○交付現款十萬元及支票，伊並未持
    槍前往，且未出言恐嚇戊○○等語，被告丙○○辯稱：伊僅與同案被告丁○○到
    過被害人戊○○住處一次，當時係伊與丁○○及綽號「茫仔」三人同往，係為了
    債務問題前往，當時並未聽到同案被告丁○○提及「如不處理，即要放火把機車
    行燒掉」等語。
三、按公訴人認被告二人涉犯有刑法第三百四十六條第一項之恐嚇取財罪嫌，無非係
    以被害人戊○○於警訊以「Ａ１」之身分所製作之筆錄為其主要依據；惟查：被
    害人戊○○警訊時雖陳稱於八十八年五月二十日下午，由被告丁○○攜帶手槍一
    支插於腰際，並偕被告丙○○、「茫仔」及甲三人，前往其位於台中縣豐原市○○路一七五號之益泰機車行，告知其已離婚之妻子王美莉倒會，渠等係受委託要
    債，如不處理，即要放火把機車行燒掉等語，其因心生畏怖，而交付現金十萬元
    及其所簽發之豐原市農會三豐分部、總面額共計五十萬元之支票九張（其中一張
    面額十萬元，其餘八張則係面額五萬元）等語（見偵查卷第十五頁），然其於偵
    查中之八十八年七月二十三日檢察官首次傳訊時，則證稱：被告等人到其住處其
    尚有泡茶給被告等人喝，被告等人並沒有恐嚇或脅迫其簽發支票之情事，且二次
    均未見何人帶槍等語（見偵查卷第五十三頁背面），於本院訊問時仍作同旨之陳
    述（見本院八十九年一月二十一日訊問筆錄），其後陳述不一，已難認其供述被
    告恐嚇一節確係事實。再者，被害人戊○○於本院陳稱：其並未實際見到槍，而
    係見到被告丁○○腰際鼓鼓的，其認為可能是槍，始會於警訊陳稱是槍等語（見
    本院八十九年一月二十一日訊問筆錄），而於另案即臺灣高等法院八十八年度感
    裁字第一０九號流氓感訓案件中，證人Ａ２於本院訊問時亦證稱：「（問：有無
    看到丁○○拿槍？）有沒有帶槍我是沒看到，但腰際鼓鼓的，真槍假槍也不知道
    」等語（見本院八十八年度感裁字第四一號卷第三十二頁背面、第三十三頁），
    益見被害人戊○○於警訊中所指，與事實尚有不符。又在場證人Ａ２於上開檢肅
    流氓條例案件中復證稱：「（問：有無聽丁○○說，若不還錢，要把機車行燒掉
    ？）沒有，是聽戊○○轉述的」等語（見本院八十八年度感裁字第四一號卷第三
    十二頁背面），足見證人Ａ２之證詞，亦無從證實被告丁○○有如公訴人所指之
    恐嚇情事，至於另證人即戊○○之友人甲○○、證人即戊○○之母賴詹婉如均到
    庭證稱未聽聞被告丁○○出言恐嚇等語（見本院八十九年五月十九日、八十九年
    六月十四日審判筆錄），均難採為不利被告二人認定之依據。證人即承辦之警員
    張世玄於偵查中所證，僅足證明以「Ａ１」之身分所製作之筆錄確係根據被害人
    戊○○之陳述而為，不足證明被害人戊○○於警訊中所為之陳述係屬真實，亦不
    足採為被告二人不利認定之依據。至於分自被告二人處所查獲被害人戊○○簽發
    之支票四紙，僅足證明被害人戊○○有交付上開支票給被告丁○○，被告丁○○
    並將其中二張支票轉交被告丙○○，不足據而認定被告丁○○取得上開支票，係
    出於恐嚇之手段。是本件除戊○○於警訊之指述外，並無其他之證據得以佐證被
    告丁○○有以恐嚇之方式要債，故依現有證據，尚不足證明被告丁○○有以恐嚇
    之方式，向被害人戊○○催討債務，自難僅因被害人戊○○在警訊中之指述，即
    認被告二人涉犯有恐嚇取財罪嫌。此外，復查無其他任何積極證據，足資證明被
    告二人有公訴人所指之恐嚇取財行為，則揆諸前開說明，既不能證明被告二人涉
    有公訴人所指之此部分犯行，應諭知被告二人此部分無罪之判決。
據上論斷，應依刑事訴訟法第二百九十九條第一項前段、第三百零一條第一項，槍砲
彈藥刀械管制條例第十一條第四項、第十二條第四項，刑法第十一條前段第五十五
條、第四十二條第三項、第三十八條第一項第一款，罰金罰鍰提高標準條例第二條，
判決如主文。
中    華    民    國      八十九      年      七      月     二十八     日
                                        法  官    李  國  增
右正本證明與原本無異。
如不服本判決，應於送達後十日內向本院提出上訴狀（須附繕本），上訴於台灣高等
法院台中分院。
                                        書記官
中    華    民    國      八十九      年      七      月     二十八     日
附錄法條：
槍砲彈藥刀械管制條例第十一條：
第一項：未經許可，製造、販賣或運輸第四條第一款所稱其他可發射金屬或子彈具有
        殺傷力之各式槍砲者，處五年以上有期徒刑，併科新臺幣一千萬元以下罰金
        。
第四項：未經許可，持有、寄藏或意圖販賣而陳列第一項所列槍砲者，處一年以上七
        年以下有期徒刑，併科新臺幣七百萬元以下罰金。
槍砲彈藥刀械管制條例第十二條：
第四項：未經許可，持有、寄藏或意圖販賣而陳列子彈者，處五年以下有期徒刑，併
        科新台幣三百萬元以下罰金。


司法院資訊處製作；財團法人民間司法改革基金會備份。
